【裁判字號】    92,簡上,12
【裁判日期】    920702
【裁判案由】    給付租金等
【裁判全文】
臺灣雲林地方法院民事判決  九十二年度簡上字第一二號
    上  訴  人  昶傑通訊有限公司
    法定代理人  甲○○
    被上訴人    丸彰企業有限公司
    法定代理人  乙○○
右當事人間請求給付租金事件，上訴人對於中華民國九十一年十二月十八日本院北港
簡易庭九十一年度港簡字第一八五號第一審判決提起上訴，本院判決如左：
    主  文
原判決廢棄。
被上訴人在第一審簡易之訴駁回。
第一、二審訴訟費用由被上訴人負擔。
    事  實
甲、上訴人方面：
一、聲明：如主文所示。
二、陳述：除與原判決記載相同者，茲引用之外，補稱：本件被上訴人丸彰企業有限
    公司主張上訴人昶傑通訊有限公司因向被上訴人租用鐵板及吊車，積欠被上訴人
    租金、運費、材料費等共計二十萬四千三百七十八元，實則前揭鐵板及吊車均係
    訴外人賴錦湖所租用，亦由賴錦湖本人簽收，與上訴人無涉；且賴錦湖係上訴人
    下游廠商徐永禮僱用之臨時員工，而非上訴人僱用之員工，有證人吳家輝之證言
    可資佐證，是雖賴錦湖在上訴人所出具之進出貨憑單上簽名簽收貨物，被上訴人
    亦僅能向徐永禮主張權利，不得向上訴人主張權利，又縱使上開貨物確係施作於
    上訴人之工地，亦不能據此即認上訴人負有給付租金、運費及材料費之義務。
三、證據：提出工程承攬簡約，請求傳訊證人吳家輝。
乙、被上訴人方面：
一、聲明：（一）上訴駁回。（二）第二審訴訟費用由上訴人負擔。
二、陳述：與原判決相同記載相同，茲引用之外，補稱：上訴人請賴錦湖向其公司租
    用鐵板等物品時，告知被上訴人其為昶傑通訊有限公司之員工，詎被上訴人依約
    交貨後，上訴人竟拒絕給付租金、運費及材料費。
三、證據：請求訊問證人賴錦湖、徐永禮。
    理  由
一、本件被上訴人起訴主張：訴外人賴錦湖係上訴人昶傑通訊有限公司對外之聯絡人
    ，賴錦湖自九十一年三月起至同年五月止，陸續向被上訴人丸彰企業有限公司租
    用鐵板，總計上訴人積欠被上訴人租金、運費、材料費等共計二十萬四千三百七
    十八元。經被上訴人多次催告上訴人清償，上訴人均置之不理，爰請求上訴人給
    付被上訴人二十萬四千三百七十八元，及自支付命令送達翌日即九十一年八月二
    十八日起至清償日止，按年息百分之六計算之利息等語。上訴人則以：鐵板及吊
    車實係訴外人賴錦湖所租用，亦由賴錦湖本人簽收，與上訴人無涉；又賴錦湖僅
    係上訴人下游廠商徐永禮僱用之臨時員工，而非上訴人僱用之員工，是雖賴錦湖
    在上訴人所出具之進出貨憑單上簽名簽收貨物，被上訴人亦僅能向徐永禮主張權
    利，不得向上訴人主張權利，又縱使上開貨物確係施作於上訴人之工地，亦不能
    據此即認上訴人負有給付租金、運費及材料費之義務，被上訴人請求給付租金、
    運費及材料費，自屬無據等語，資為抗辯。
二、本件被上訴人主張賴錦湖自九十一年三月起至同年五月止，陸續與被上訴人洽商
    、聯絡租用鐵板、吊車等物品，總計積欠租金、運費、材料費等共計二十萬四千
    三百七十八元之事實，業據提出丸彰企業有限公司鐵板租賃出貨憑單、吊車單、
    應收帳款對帳單及鐵板租賃退貨憑單為證，並為上訴人所不爭執，堪信被上訴人
    此部分之主張為真正。再上訴人主張被上訴人並未與其代表人甲○○訂立任何契
    約，為被上訴人所不爭執，堪信上訴人此部分之主張為真實。另被上訴人雖主張
    賴錦湖為上訴人之員工，向其租用鐵板等物品，上訴人應給付上開租金等款項等
    語，惟為上訴人所否認，並以前述之情詞置辯。是本件爭執之重點，厥為賴錦湖
    有無代理上訴人與被上訴人訂立契約，以致其所為意思表示，應對於上訴人發生
    效力？經查：
（一）按當事人主張有利於己之事實者，就其事實有舉證之責任，民事訴訟法第二百
      七十七條前段定有明文。又民事訴訟如係由原告主張權利者，應先由原告負舉
      證之責，若原告先不能舉證，以證實自己主張之事實為真實，則被告就其抗辯
      事實即令不能舉證，或其所舉證據尚有疵累，亦應駁回原告之請求，最高法院
      十七年上字第九一七號判例足資參照。本件被上訴人主張賴錦湖為上訴人之員
      工，向其租用鐵板等物品，上訴人應給付上開租金等款項，既為上訴人所否認
      ，自應由被上訴人就此等有利於己之積極事實，負舉證責任，先予敘明。
（二）按代理人所為意思表示直接對本人發生效力者，係指代理人於代理權限內以本
      人名義所為之意思表示而言，本件被上訴人自始至終均係與賴錦湖洽商、聯絡
      有關租賃鐵板、吊車之期間、數量、價格等承租相關事宜之事實，已據被上訴
      人供陳在卷，並有被上訴人提出丸彰企業有限公司鐵板租賃出貨憑單、吊車單
      、應收帳款對帳單及鐵板租賃退貨憑單為證，且經證人賴錦湖、徐永禮到庭證
      述屬實（見本院九十二年三月三日準備程序筆錄、九十二年三月十四日準備程
      序筆錄）。再觀之被上訴人所提出九十一年三月十二日、同年三月二十四日、
      同年三月二十六日、同年五月九日之鐵板租賃出貨及退貨憑單，及同年四月十
      日、同年五月八日之吊車單，其上記載之租用者均係賴錦湖，顯見賴錦湖自九
      十一年三月十二日起至同年五月九日止，均係以個人之名義與被上訴人接洽承
      租鐵板及吊車之事宜，尚難認賴錦湖原係代理上訴人與被上訴人訂立契約。再
      被上訴人所提出九十一年五月二十八日之吊車單及同月之應收帳款對帳單雖記
      載客戶為上訴人，然此係因賴錦湖向被上訴人表示前揭松山機場工程之上包廠
      商為上訴人，要求被上訴人開立發票予上訴人，故將五月份對帳單之客戶名稱
      更改為上訴人，業據被上訴人於本院審理時陳述在卷（見本院九十二年三月十
      四日準備程序筆錄），可知賴錦湖於九十一年五月二十八日要求被上訴人開立
      發票予上訴人時，仍係向被上訴人陳稱上訴人為其上包廠商，亦難認賴錦湖有
      何另行代理上訴人與被上訴人訂立契約之情形。從而，本件被上訴人既未能舉
      證證明曾與上訴人之代表人甲○○簽訂任何契約，亦未能證明賴錦湖曾以代理
      之方式，代理上訴人與被訴人訂立契約，自難認被上訴人與上訴人間有何契約
      關係存在。
（三）至被上訴人另主張賴錦湖為上訴人之員工，上訴人應給付上開租金等款項等語
      ，惟為上訴人所否認否認，辯稱：賴錦湖係上訴人下游廠商徐永禮僱用之臨時
      員工，而非上訴人僱用之員工等語。經查，證人徐永禮即原擬向上訴人承攬前
      揭工程之人士到庭證稱：於九十一年三月初至同年四月七日止，確有與上訴人
      昶傑通訊有限公司負責人甲○○討論有關承攬前揭松山機場工程之相關事宜，
      伊原先本欲與賴錦湖二人共同承包前揭松山機場工程，故在與上訴人議約之過
      程中，賴錦湖即先聯絡被上訴人洽談承租鐵板、吊車之相關事宜等語，足見徐
      永禮原欲與賴錦湖共同向上訴人承包前揭松山機場工程，並由徐永禮出面與上
      訴人之負責人甲○○洽商承攬相關事宜，而賴錦湖則於徐永禮與上訴人議約之
      過程中，即已聯絡被上訴人洽談承租鐵板、吊車之相關事宜，若證人賴錦湖確
      係受僱於上訴人，何有另與徐永禮共同向上訴人承包前揭松山機場工程，並由
      徐永福出面與上訴人之負責人甲○○洽商承攬相關事宜之必要？且被上訴人所
      提出九十一年三月十二日、同年三月二十四日、同年三月二十六日、同年五月
      九日之鐵板租賃出貨及退貨憑單，及同年四月十日、同年五月八日之吊車單，
      其上記載之租用者均係賴錦湖，若賴錦湖僅係受僱於甲○○，又豈有以個人名
      義與被上訴人接洽之理？是被上訴人前揭部分之主張，自難採憑。至證人賴錦
      湖雖證稱：其係受僱於甲○○即昶傑通訊有限公司負責人等語；另證人徐永禮
      亦證稱：原先說好由伊與賴錦湖一起承包松山機場工程，但因與上訴人間議約
      不順利，後來改請賴錦湖在工地負責施工相關事宜，每月由甲○○給付薪資兩
      萬元給賴錦湖等語，惟查，賴錦湖原係實際出面與被上訴人接洽有關本件鐵板
      及吊車租賃契約之人，又係被上訴人所出具之鐵板出貨憑單上所載之租用者，
      若賴錦湖確係本件鐵板及吊車租賃契約之承租人，依法即負有給付租金之義務
      ，其與本件訴訟本有切身之利害關係，是其證言亦不免有偏頗之虞，衡情仍應
      以證人徐永禮之證言為可採；次查，證人徐永禮前揭部分之證言，核與證人賴
      錦湖於本院審理時到庭證述：「（問：你受僱何人、在松山機場施工？）徐永
      禮，徐永禮找我去幫忙他，我平常沒有固定工作，打零工維生」等語（見本院
      九十二年三月三日準備程序筆錄）；證人吳家輝即上訴人之員工到庭證述：「
      之前受僱於甲○○，在台北松山機場工地，從事現場監工及文書工作」「（問
      ：是否認識賴錦湖？）我知道，他在工地是上訴人昶傑通訊有限公司的下包廠
      商徐永禮派來人員」「（問：賴錦湖的薪資部分向何人支領？）向徐永禮支領
      」等語（見本院九十二年三月三十一日準備程序筆錄）均有矛盾，衡諸證人賴
      錦湖、吳家輝所稱僱用及支出薪資予賴錦湖之人士，即係證人徐永禮，證人徐
      永禮亦不無為免賦稅之負擔而故為不實陳述之可能，仍應以證人賴錦湖及吳家
      輝之證言為可信，併此敘明。況且，縱令賴錦湖確係上訴人之員工，被上訴人
      既主張賴錦湖代理上訴人與其訂約，其效力及於上訴人，即須證明賴錦湖確經
      上訴人授與代理權限，且已代理上訴人與其訂約之事實，然被上訴人於本院審
      理時始終未能舉證證明上訴人業已授與代理權限，且賴錦湖並已於代理權限內
      以上訴人名義與其訂約，自難認賴錦湖係上訴人之合法代理人，且已代理上訴
      人與其訂約，被上訴人主張契約之效力及於上訴人，自屬無據。
（四）至被上訴人另主張系爭鐵板確實均使用在上訴人之工地，且上訴人亦曾於鐵板
      租賃退貨憑單上簽名，並提出鐵板租賃退貨憑單為證，且為上訴人所不爭執。
      惟查，賴錦湖所承租之鐵板、吊車是否使用於松山機場工地，本與上訴人與被
      上訴人間是否確有契約關係存在並無必然之關係。再上訴人為松山機場ＥＺ─
      Ａ排水幹線新建工程之承攬人，於工地負責監工及現場管理及進出貨管制等相
      關事宜時，於工地進出之相關貨物憑單上簽名，以利工地相關業務之推動，亦
      屬事理之常，要難僅憑上訴人曾於退貨憑單上簽名乙節，遽認上訴人即為前揭
      鐵板之承租人，應負給付租金之義務。
三、綜上所述，被上訴人既未能舉證證明與上訴人之間確有契約關係存在，是被上訴
    人主張基於租賃契約之法律關係，請求上訴人給付租金二十萬四千三百七十八元
    及法定遲延利息，為無理由，不應准許。原審判命上訴人給付被上訴人二十萬四
    千三百七十八元及自民國九十一年八月二十七日起至清償日止，按年息百分之五
    計算之利息，尚有未洽。上訴意旨指摘原判決不當，求予廢棄改判，為有理由，
    爰由本院予以廢棄改判，如主文第二項所示。
四、本件事證已臻明確，兩造其餘主張、陳述及攻擊防禦方法，與本案判斷結果無影
    響，爰不一一贅述，附此敘明。
五、據上論結，本件上訴為有理由，依民事訴訟法第四百三十六條之一第三項、第四
    百五十條、第七十八條，判決如主文。
中      華      民      國    九十二    年      七      月      二      日
                                    臺灣雲林地方法院民事庭
~B審判長法官
~B法      官
~B法      官
本件不得上訴


司法院資訊處製作；財團法人民間司法改革基金會備份。
